【裁判字號】    89,訴,474
【裁判日期】    890712
【裁判案由】    回復原狀
【裁判全文】
臺灣臺中地方法院民事判決  八十九年度訴字第四七四號
    原      告  甲○○
    被      告  丙○○
                乙  ○
                丁○○
                辛○○
                庚○○
                壬○○
                戊○○
                己○○
右當事人間請求回復原狀事件，本院判決如左：
    主      文
被告丙○○應將坐落台中縣烏日鄉○里段第七五八地號土地上，如附圖所示編號十六
部分面積零點零零四二公頃及編號七部分面積零點零一一九公頃之建物遷讓返還與原
告。
被告丙○○應將同右地號土地上，如附圖所示編號十七部分面積零點零四０五公頃及
編號十二部分面積零點零四八四公頃之地上建物拆除，將土地返還原告。
被告乙○、丁○○、辛○○、庚○○、壬○○、戊○○及己○○應將同右地號土地上
，如附圖所示編號十八部分面積零點零一八一公頃及編號十九部分面積零點零一六三
公頃之地上建物拆除，將土地返還原告。
訴訟費用由被告丙○○負擔四分之三。餘由被告乙○、丁○○、辛○○、庚○○、壬○○、戊○○及己○○連帶負擔。
    事      實
甲、原告方面：
  一、聲明：如主文所示。
  二、陳述：
    （一）被告丙○○向原告承租坐落台中縣烏日鄉○里段第七五八地號土地上之建
          物，即門牌號碼台中縣烏日鄉○○路五號，面積四百八十八點五平方公尺
          ，其租金經法院判決調整為每年新台幣（下同）三百三十元。被告丙○○
          另向原告承租上開地號，如附圖所示編號十七部分面積零點零四０五公頃
          及編號十二部分面積零點零四八四公頃之土地，其租金亦經法院判決調整
          為每年二萬五千九百四十六元。
    （二）被繼承人林枝和向原告承租上開地號，如附圖所示編號十八部分面積零點
          零一八一公頃及編號十九部分面積零點零一六三公頃之土地，其租金經法
          院判決調整為每年七千八百八十四元。被繼承人林枝和於民國八十六年六
          月四日死亡。而被告乙○、丁○○、辛○○、庚○○、壬○○、戊○○及
          己○○為繼承人。
    （三）因被告積欠租金，原告於八十五年十一月十八日、十二月十六日及八十六
          年一月二十日通知被告於八十六年一月二十七日起，清償自八十三年起至
          八十五年止所積欠之租金，逾期未清償則終止租約。詎被告均置之不理，
          而其等積欠之租金超過二年總和，是原告發函通知被告終止系爭租約。基
          上，既然系爭租賃契約已終止，被告丙○○應將承租之建物遷讓返還與原
          告。暨將其承租之地上建物拆除，並將土地返還原告。被告乙○、丁○○
          、辛○○、庚○○、壬○○、戊○○及己○○應將其等承租之土地上之地
          上建物拆除，將土地返還原告。
  三、證據：提出房屋稅繳款書影本二件、台灣台中地方法院七十八年度訴字第二七
      五四號民事判決影本一件、台灣高等法院台中分院七十九年度上易字第二一０
      號民事判決影本一件、台灣台中地方法院八十四年度重訴字第五四三號民事判
      決影本一件、存證信函四件、戶籍謄本五件及繼承系統表一件為證。
乙、被告方面：
  壹、被告丙○○部分：被告未於最後言詞辯論期日到場，惟據其以前到場所為之聲
      明如左：即駁回原告之訴。
  貳、被告乙○、丁○○、辛○○、庚○○、壬○○、戊○○及己○○均於言詞辯論
      期日未到場，亦未提出任何書狀做任何聲明或陳述。
丙、本院依職權勘驗現場，並囑託台中大里地政事務所派員會同測量系爭土地位置、
    面積，製有勘驗筆錄及複丈成果圖附卷。
    理      由
一、原告起訴主張被告丙○○向原告承租坐落台中縣烏日鄉○里段第七五八地號土地
    （下稱系爭土地）上之建物，即門牌號碼台中縣烏日鄉○○路五號（下稱系爭建
    物）。另向原告承租系爭土地，如附圖所示編號十七部分面積零點零四０五公頃
    及編號十二部分面積零點零四八四公頃之土地。被繼承人林枝和向原告承租系爭
    土地，如附圖所示編號十八部分面積零點零一八一公頃及編號十九部分面積零點
    零一六三公頃之土地。被繼承人林枝和於八十六年六月四日死亡。而被告乙○、
    丁○○、辛○○、庚○○、壬○○、戊○○及己○○為繼承人。因被告積欠租金
    超過二年總和，經原告催告後，均置之不理，原告為此終止系爭租約，訴請被告
    返還房屋及拆屋還地。
二、按承租人租金支付有遲延者，出租人得定相當期限，催告承租人支付租金，如承
    租人於其期限內不為支付，出租人得終止契約。租賃物為房屋者，遲付租金之總
    額，非達二個月之租額，不得依前項之規定，終止契約。其租金約定於每期開始
    時支付者，並應於遲延給付逾二個月時，始得終止契約。租用建築房屋之基地，
    遲付租金之總額，達二年之租額時，適用前項之規定，民法第四百四十條定有明
    文。原告主張被告丙○○向其承租系爭建物及如附圖所示編號十七部分面積零點
    零四０五公頃及編號十二部分面積零點零四八四公頃之系爭土地。被繼承人林枝
    和向原告承租如附圖所示編號十八部分面積零點零一八一公頃及編號十九部分面
    積零點零一六三公頃之系爭土地。被告乙○、丁○○、辛○○、庚○○、壬○○
    、戊○○及己○○為林枝和之繼承人，因被告積欠租金超過二年總和，經原告催
    告後，均置之不理，原告為此終止系爭租約等事實，業據原告提出之房屋稅繳款
    書、台灣台中地方法院七十八年度訴字第二七五四號民事判決、台灣高等法院台
    中分院七十九年度上易字第二一０號民事判決、台灣台中地方法院八十四年度重
    訴字第五四三號民事判決、存證信函、戶籍謄本及繼承系統表等件為證。被告丙○○復不爭執，其餘被告既經合法通知均未到場爭執，亦不提出書狀答辯以供本
    院斟酌，足認原告上開主張，自堪信為真實。揆諸前揭說明，原告終止系爭租賃
    契約，於法有據。
三、次按承租人於租賃關係終止後，應返還租賃物，民法第四百五十五條定有明文。
    又租約終止後，出租人除得本於租賃物返還請求權，請求返還租賃物外，倘出租
    人為租賃物之所有人時，並得本於所有權之作用，依無權占有之法律關係，請求
    返還租賃物，最高法院七十五年台上字第八０一號著有判例。原告主張其已終止
    系爭租賃契約，請求被告返還房屋及拆屋還地等語。經查：原告既終止系爭租賃
    契約，業如前述，並經本院依職權勘驗現場，並囑託台中大里地政事務所派員會
    同測量系爭土地位置、面積，製有勘驗筆錄及複丈成果圖附卷可稽。依據前開說
    明，原告請求被告丙○○應將坐落台中縣烏日鄉○里段第七五八地號土地上，如
    附圖所示編號十六部分面積零點零零四二公頃及編號七部分面積零點零一一九公
    頃之建物遷讓返還與原告。被告丙○○應將同右地號土地上，如附圖所示編號十
    七部分面積零點零四０五公頃及編號十二部分面積零點零四八四公頃之地上建物
    拆除，將土地返還原告。被告乙○、丁○○、辛○○、庚○○、壬○○、戊○○
    及己○○應將同右地號土地上，如附圖所示編號十八部分面積零點零一八一公頃
    及編號十九部分面積零點零一六三公頃之地上建物拆除，將土地返還原告，為有
    理由，應予准許。
四、據上論結：本件原告之訴為有理由，依民事訴訟法第三百八十五條第一項前段、
        第七十八條、第八十五條第一項但書、第八十五條第二項判決如主文。
中      華      民      國    八十九    年      七      月      十二    日
                                    臺灣臺中地方法院民事第一庭
~B法      官  林洲富
右為正本係照原本作成
如不服本判決，應於判決送達後二十日內，向本院提出上訴狀。
中      華      民      國    八十九    年      七      月      十      日
~B法院書記官


司法院資訊處製作；財團法人民間司法改革基金會備份。
